臺灣雲林地方法院交通事件裁定　　　　　　　　　　九十三年度交聲字第一六九號
　　移
　　異　議　人
　　即受處分人　方順汽車貨運有限公司
　　代　表　人　李沛霖
右列受處分人因違反道路交通管理處罰條例案件，對於交通部公路總局嘉義區監理所
雲林監理站民國九十三年七月二十三日所為之裁決處分（原處分案號：雲監裁字第裁
72-P00000000號），聲明異議，本院裁定如左：
    主      文
異議駁回。
    理      由
一、汽車裝載貨物超過核定之總重量、總聯結重量者，處汽車所有人罰鍰，並記汽車
    違規紀錄一次，其應歸責於汽車駕駛人時，除依第三項處汽車駕駛人罰鍰及依第
    六十三條第一項第二款記點外，汽車所有人仍應記該汽車違規紀錄一次。有前二
    項規定之情形者，應責令改正或當場禁止通行，並處新臺幣一萬元罰鍰，超載十
    公噸以下者，以總超載部分，每一公噸加罰新臺幣一千元；超載逾十公噸至二十
    公噸以下者，以總超載部分，每一公噸加罰新臺幣二千元；超載逾二十公噸至三
    十公噸以下者，以總超載部分，每一公噸加罰新臺幣三千元；超載逾三十公噸者
    ，以總超載部分，每一公噸加罰新臺幣五千元。未滿一公噸以一公噸計算。道路
    交通管理處罰條例第二十九條之二第一項、第三項分別定有明文。
二、本件受處分人即異議人方順汽車貨運有限公司所有，由杜逸珍駕駛之車牌號碼82
    5-HA號營業貨運曳引車聯結79 -GQ號營業半拖車，於九十三年四月三日十四時四
    十分許，載運碎石行經南濱路一段，經過磅總重56.060噸（核重43噸），超重13
    .060噸，因而舉發違規。原處分機關以異議人違反道路交通管理處罰條例第二十
    九條之二第三項、第一項規定，裁處罰鍰新台幣（下同）三萬八千元，並記汽車
    違規紀錄一次等事實，有花蓮縣警察局花警交字第 P00000000號舉發違反道路交
    通管理事件通知單、交通部公路總局嘉義區監理所雲林監理站雲監裁字第裁72-P
    00000000號裁決書各一紙附卷可稽。異議人對右揭砂石專用車裝載碎石，會同警
    方過磅超重等情不爭執，惟辯稱：該車依丈量法規定，符合標準，且違規事實發
    生在四月份，當時有效之法規係採丈量法。又該車之實際經營者為邱豐然所聘請
    之司機杜逸珍，與異議人無關云云。經查：
  (一)依照交通部九十一年六月四日所頒訂之「警察機關取締違規砂石車注意事項」規
    定：六、砂石車裝載取締原則及配套實施日程：(一)登檢合格之砂石標示車及原砂
    石標示車已登檢轉換為砂石專用車者：於九十三年五月三十一日前以核定之容積
    裝載及取締，自九十三年六月一日起均應依行車執照核定之重量裝載及取締。(二)
    第(一)項以外之砂石車：依行車執照核定之重量裝載及取締。本件登記為異議人所
    有之79 -GQ號營業半拖車，於九十二年十月十五日辦理拖車新領牌證登記書時，
    登記為砂石專用車一節，有拖車新領牌證登記書一紙在卷可稽。依此，異議人所
    有前揭營業半拖車，既屬砂石專用車，與登檢合格之砂石標示車及原砂石標示車
    已登檢轉換為砂石專用車有異，依前揭注意事項，其取締標準乃依行車執照核定
    之重量裝載，並無庸區分為九十三年五月三十一日前後；況該注意事項之性質，
    實屬警察機關內部間，就取締違規砂石車標準所訂之行政規則，其位階低於法律
    ，而道路交通管理處罰條例第二十九條之二既已明文規定，處罰汽車裝載貨物之
    標準為「重量法」，非「丈量法」。是以，原舉發機關會同該車司機實際過磅結
    果，確有超重事實，則異議人自不得以原舉發機關未依丈量法審核，即謂本件舉
    發違規有何違法之處。異議人前揭所辯，自非可採。
  (二)又按道路交通管理處罰條例第二十九條之二第一項明文規定，係以汽車所有人為
    裁罰主體，至於該車違規時，究係由何人駕駛，則非所問。查前開79 -GQ號營業
    半拖車於九十二年十月十五日新領牌照，車主登記為統益汽車貨運股份有限公司
    ，於同年十一月二十八日辦理過戶登記，車主為異議人一節，有拖車新領牌照登
    記書、拖車異動歷史查詢各一件在卷可查。是司機杜逸珍於九十三年四月三日駕
    駛該車違規時，該車之車主名稱登記為「方順汽車貨運有限公司」，縱該車係由
    司機杜逸珍駕駛，然本規定之裁罰主體，既為汽車所有人，雲林監理站據此裁決
    ，於法尚無不合。
  (三)另異議人尚辯稱：該車實際經營者為邱豐然所聘請之司機杜逸珍云云。惟按汽車
    運輸業所稱之「靠行」，係指汽車所有人為達營業之目的，將汽車所有權移轉於
    車行，便成為權利人而為管理行為之謂，應屬信託行為一種，車行即為其受託人
    。依信託行為之本質，在信託人關係終止，並信託財產（即汽車）經受託人移還
    前，應認受託人為信託財產法律上之所有權人，不得仍謂信託財產為信託人所有
    （最高法院七十二年度台上字第三五二四號判決參照）。本件車主登記為異議人
    ，已如前述，原處分機關針對車主裁罰，應屬適法。縱該營業半拖車係邱豐然或
    杜逸珍靠行（信託）於異議人，揆諸前揭判決意旨，在終止靠行關係，並將上開
    營業半拖車移還於信託人前，異議人自屬上開營業半拖車之所有權人，就該車所
    為之違規行為，自應負汽車所有人之責，應無疑義。
三、從而，本件異議人已違反前開限制重量之規定，且道路交通管理處罰條例第二十
    九條之二第一項仍以汽車所有人為裁罰主體，異議人為登記之汽車所有人，則原
    處分機關對異議人裁罰，於法無違。綜上，異議人上開所辯，顯不足採。原處分
    機關之上開裁決，並非無據，異議為無理由，應予駁回。
據上論斷，應依道路交通管理處罰條例第八十七條第二項、道路交通案件處理辦法第
十九條，裁定如主文。
中      華      民      國     九十三     年      八    月    三十一    日
                                         臺灣雲林地方法院交通法庭
                                             法  官  柯  志  民
右正本證明與原本無異。
如不服本裁定，應於裁定送達後五日內向本院提出抗告狀。
                                             書記官  魏  輝  碩
中      華      民      國     九十三     年      八    月    三十一    日
